臺灣板橋地方法院民事判決　　　　　　　　　　　　九十三年度訴字第一０五二號
　　原　　　告　台北國際商業銀行股份有限公司
　　法定代理人　丙○○
　　訴訟代理人　甲○○
　　被　　　告　戊○○
　　　　　　　　乙○○
右當事人間請求確認租賃關係不存在事件，經本院於民國九十三年十月十四日言詞辯
論終結，判決如左：
    主    文
確認被告間就坐落台北縣蘆洲市○○段七二三地號土地上建號四二八號建物，即門牌
號碼台北縣蘆洲市○○路一六四號四樓房屋之租賃關係不存在。
訴訟費用由被告連帶負擔。
    事實與理由
一、本件被告經合法通知，未於言詞辯論期日到場，核無民事訴訟法第三百八十六條
    所列各款情形，爰依原告之聲請，由其一造辯論而為判決。
二、原告起訴主張：
    (一)原告為台北縣蘆洲市○○路一六四號四樓房地之抵押權人，該房屋目前由　鈞
      院執行處九十二年民執月字第二三三二四號執行事件拍賣中，因被告戊○○於
      執行程序中提出其與訴外人丁○○於八十九年十月十九日簽定，並經公證之租
      賃契約，主張其於原告九十年八月三十日設定抵押權前即已占有系爭房屋，致
      執行法院將拍賣條件定為不點交，如原告能確認被告間之租賃關係不存存，則
      執行法院可將系爭房屋之拍賣條件定為點交，系爭房屋即可較易拍定，原告之
      抵押債權亦可較易獲得滿足，故原告有提起本件訴訟之確認利益。
    (二)查訴外人己○○於九十年八月三十日以系爭房地為其債務之擔保，設定最高限
      額抵押權三百萬元予原告，原告於九十年九月五日借款二百五十萬元予訴外人
      己○○，約定借期自九十年九月五日起至一０五年九月五日止，前二年僅繳利
      息，第三年起本息平均攤還，嗣訴外人己○○僅繳息至九十一年十月五日，依
      借據第三條之約定，如有一期未履行全部債務視為到期，訴外人己○○已喪失
      期限利益。
    (三)原告於九十二年五月三十日以對訴外人己○○之確定支付命令為執行名義，聲
      請強制執行系爭房屋，經　鈞院執行處於同年七月二日查封，嗣經原告於同年
      月十日請領系爭房屋之建物謄本，發現系爭房屋已於九十二年五月二十二日以
      買賣為原因移轉登記於被告乙○○名下。原告另以被告乙○○為債務人聲請拍
      賣抵押物，並於九十二年八月六日聲請執行拍賣抵押物，經　鈞院執行處以九
      十二年民執月字第二三三二四號執行事件受理由，並通知於同年月二十五日查
      封，查封時系爭房屋無人應門，經原告催收人員與轄區警員分別於九十二年九
      月二十六日與同年十月二十二日前往履勘，查明系爭房屋現由被告戊○○與其
      子女居住中，被告戊○○表示是向系爭房屋所有權人乙○○租用，執行法院定
      於九十二年十二月四日第一次拍賣，拍賣條件為不點交，第一次拍賣流標後原
      告聲請法院除去租賃，改定拍賣條件為點交，被告戊○○於九十三年二月十日
      向執行法院提出異議狀，主張其係基於與訴外人丁○○於八十九年十月十九日
      簽定，並經公證之租賃契約書，搬入系爭房屋居住，因此，執行法院認被告戊○○於抵押權設定前有租約，屬有權占有而定拍賣條件為不點交。
    (四)查原告於九十年八月三十日設定抵押權時，被告戊○○並未搬入系爭房屋，參
      酌民法第四百二十五條第一項規定，被告戊○○並不能向己○○主張買賣不破
      租賃原則，故丁○○與被告戊○○間之租約對於己○○並不存在，是己○○將
      系爭房屋移轉過戶予被告乙○○後，被告乙○○與戊○○間亦無租約存在。
    (五)復查原告催收人員於九十二年十月間會同蘆洲分區三民派出所警員蘇吉龍、靳
      峰昌履勘結果，被告之子蔡佳霖表示其全家係於九十一年七月間始搬入系爭房
      屋，非被告戊○○於執行法院之訊問筆錄所稱於八十九年十月間搬入，原告自
      得聲請執行法院除去租賃契約後拍賣。
    (六)為此，提起本件訴訟，請求確認被告間就坐落台北縣蘆洲市○○段七二三地號
      土地上建號四二八號建物，即門牌號碼台北縣蘆洲市○○路一六四號四樓之房
      屋之租賃關係不存在。
三、被告戊○○則抗辯：
    (一)原告認被告戊○○與訴外人丁○○於八十九年十月十九日所簽定，經法院公證
      之租賃契約係屬通謀虛偽之意思表示，且經公後皆無人居住使用，全屬原告之
      臆測，絕非事實。被告戊○○確於支付押、租金後搬入系爭房屋居住，至今未
      曾離開過，此調閱己○○ 000-00-00000-0-00 號帳戶，皆有被告戊○○支付
      己○○之租金記錄，即可明瞭。
    (二)原告認被告全家是於九十一年七月始搬入系爭房屋居住，實屬無稽，被告兒女
      是為了北上讀書，因而於九十一年七月左右搬來與被告同住，不可因此磨滅被
      告早已住入及照付租金之事實。
    (三)己○○於　鈞院審理時證稱：九十年八月時，我有進去看過，沒有人住在裡云
      云，顯非實在。
    (四)為此，請求駁回原告之訴。
    被告乙○○經合法通知，未於言詞辯論期日到爭執，亦未提出書狀以資抗辯。
四、按執行法院認抵押人於抵押權設定後，與第三人訂立之租約，致影響於抵押權者
    ，得依聲請或職權除去其租賃關係，依無租賃狀態逕行強制執行，最高法院七十
    四年台抗字第二二七號判例著有明文。查本院執行處九十二年度執字第二三三二
    四號拍賣公告備註五記載：「本件建物依據債權人會同轄區台北縣政府警察局蘆
    洲分實地履勘結果，係由債務人乙○○自九十一年七月間出租第三人戊○○居住
    ，惟第三人於九十二年二十二日狀陳報法院公證契約書，主張其自八十九年十月
    十九日起承租使用十年，至九十九年十月十九日止，故拍定後不點」等語，有本
    院九十三年三月十一日板院通九十二年執月字第二三三二四號通知一件足憑，苟
    被告間之租賃契約不存在，則執行法院須依聲請或職權除去被告間之租約，並定
    拍賣條件為俟除去租賃處分確定後點交，是原告請求確認被告間之租賃契約不存
    在，其請求確認，非無法律上之利益，自應予以確認，合先敘明。
五、查原告主張訴外人己○○於九十年八月三十日以系爭房地為其債務之擔保，設定
    最高限額抵押權三百萬元予原告，原告於九十年九月五日借款二百五十萬元予外
    人己○○，約定借期自九十年九月五日起至一０五年九月五日止，前二年僅繳利
    息，第三年起本息平均攤還，嗣訴外人己○○僅繳息至九十一年十月五日，依借
    據第三條之約定已喪失期限利益，及訴外人己○○於九十二年五月二十二日將系
    爭房屋出賣予被告乙○○之事實，已其據提出土地、建物謄本、抵押權設定契約
    書、其他特定事項書、借據、繳息查詢單等件為證，並與證人己○○到庭證述情
    節相符，自堪信為真實。
六、被告戊○○雖抗辯：其於八十九年十月十九日已與己○○之前手丁○○就系爭房
    屋簽訂租賃契約，並於八十九年十月即已搬入系爭房屋居住，且己○○000-00-0
    0000-0-00 號帳戶，皆有被告戊○○支付租金之記錄，又被告兒女是為了北上讀
    書，因而於九十一年七月左右搬來與被告同住，不可因此磨滅被告早已住入及照
    付租金之事實云云，並提出經公證之租賃契約一件為證。惟：
    (一)按出租人於租賃物交付後，承租人占有中，縱將其所有權讓與第三人，其租賃
      契約，對於受讓人仍繼續存在。前項規定，於未經公證之不動產租賃契約，其
      期限逾五年或未定期限者，民法第不適用之，民法第四百二十五條定有明文。
    (二)查被告戊○○雖於八十九年十月十九日與訴外人丁○○就系爭房屋簽立租賃契
      約。然被告戊○○於訴外人丁○○將系爭房屋出賣予己○○，及於九十年八月
      三十日己○○提供系爭房屋為原告設定抵押時，被告戊○○仍未占有使用系爭
      房屋之事實，徵諸訴外人丁○○於九十三年九月二日向本院具狀陳稱：八十九
      年本人欲將系爭房屋出售，但一賣不掉，經友人吳健宏介紹委託乙○○幫我賣
      房子，陳員表示有租約可提昇該屋價值，與賣主議價空間較大，並要求我配合
      與戊○○簽訂租賃契約及公證，但他們並未交付租押金給我等語，及證人己○○於本院九十三年七月二十九日審理時證述：當時房屋沒有出租給別人，原本
      我要搬進去住，該房子我是在九十年八月時買的，那時侯我有進去看過，裡面
      全部是空的，沒有人住在裡面等語，亦堪信為真實。則被告戊○○於己○○買
      受系爭房屋時既未經丁○○交付而占有使用，自不得主張租賃契約對於買受人
      己○○繼續存在，亦不得主張租賃契約對於自己○○受讓系爭房屋之被告陳光
      仁繼續存在。
    (三)復查原告主張被告之子蔡佳霖於九十二年十月間，原告催收人員會同警員蘇吉
      龍、靳峰昌至現場履勘時表示，其全家係於九十一年七月間始搬入系爭房屋居
      其與訴外人丁○○所定之租賃契約對於被告乙○○繼續存在，復無法提出其與
      被告乙○○另有訂定租賃契約之證明文件，自難認被告戊○○與乙○○間有租
      賃關係存在。雖被告戊○○抗辯其兒女是為了北上讀書，因而於九十一年七月
      左右搬來與被告同住，不可因此磨滅被告早已住入及照付租金之事實云云，惟
      被告戊○○之子蔡佳霖苟係於九十一年七月搬與被告同住，衡情斷無於原告會
      同警員至現場履勘時表示，全家係於九十一年七月搬入居住之理。又被告戊○○僅於九十年十月十一日、同年十一月八日、同年十二月八日、九十一年一月
      八日、同年二月四日、同年三月二十二日、同年四月二十六日、同年六月五月
      先後八次各匯款七千元至訴外人己○○之 000-00-00000-0-00 帳戶，有前開
      帳戶之活期儲蓄歷史檔在卷足憑，苟被告戊○○係於與訴外人丁○○訂入租賃
      契約後即搬入居住，斷無不能提出交付訴外人丁○○押租金一萬四千元，及自
      八十九年十月起至九十年八月間訴外人丁○○出售系爭房屋予己○○時止之租
      金證明，且被告戊○○自九十一年七月間搬入系爭房屋居住後，即未按月匯款
      七千元至訴外人己○○帳戶，已無從認定前開八次匯予己○○之款項即係用以
      支付租金。況被告戊○○茍有依約給付租金，亦無自八十九年十月起至訴外人
      己○○至九十二年五月二十二日止將系爭房屋出賣時止，前後長達十九個月之
      期間僅支付八期租金之理，是訴外人己○○之前開帳戶紀錄僅能證明被告戊○○曾八次匯款七千元至該帳戶內，且首次匯款係於九十年十月十一日，已在九
      十年八月訴外人己○○取得系爭房屋所有權之後，無從證明被告戊○○於此前
      已搬入居住之事實。核被告戊○○此部分之抗辯，顯屬無據，不足採信。
七、從而，原告提起本件訴訟，請求確認被告間就坐落台北縣蘆洲市○○段七二三地
    號土地上建號四二八號建物，即門牌號碼台北縣蘆洲市○○路一六四號四樓之房
    屋之租賃關係不存在，為有理由，應予准許。
八、結論：原告之訴為有理由，依民事訴訟法第三百八十五條第一項前段、第八十五
    條第二項，判決如主文。
中　　　華　　　民　　　國　　九十三　　年　　　十　　　月　　二十一　　日
                                臺灣板橋地方法院民事第三庭
                                    法  官  何君豪
右為正本係照原本作成
如對本判決上訴，須於判決送達後廿日內向本院提出上訴狀
中　　　華　　　民　　　國　　九十三　　年　　　十　　　月　　二十一　　日
                                    書記官  蕭興南
